【裁判字號】    98,交抗,568
【裁判日期】    980630
【裁判案由】    聲明異議
【裁判全文】
臺灣高等法院臺中分院交通事件裁定     98年度交抗字第568號
抗  告  人
即受處分人  甲○○
上列抗告人因違反道路交通管理處罰條例案件，不服台灣彰化地
方法院，中華民國98年4月29日所為裁定（98交聲字第254號），
提起抗告，本院裁定如下：
    主  文
抗告駁回。
    理  由
一、本案經本院審理結果，認第一審裁定並無不當，應予維持，
    並引用第一審裁定記載之理由（如附件）。
二、抗告意旨略以：(一)抗告人於104.3K匯入高速公路主線，行駛
    到105.022K，被高速公路員警在105.3K處以投射儀器測到超
    速是103公里。惟該日（97.11.29）為星期假日，車輛奇多
    ，有阻塞情形，且從104.3K至105.022K，距離僅有723公尺
    ，又抗告人駕駛者為六檔貨車，車齡又已17年，最多僅能加
    速至90公里。(二)當員警拿測速儀器，要確定是哪一輛車時，
    以103公里時速，根本看不清是哪一台車，又何況是大貨車
    ？除非有照片佐證，實難能確定是抗告人所駕駛車輛。(三)當
    時車輛太多，員警猛揮旗子，車子都呼嘯而過，抗告人是自
    己看到員警揮旗，遠遠就慢慢停下來。抗告人堅持沒有照片
    或其他確切證據，是不能認定有違規事實而受處罰云云。
三、經查：
  (一)抗告人雖指取締當日車輛奇多，有阻塞情形，且從104.3K至
    105.022K，距離僅有723公尺，又抗告人駕駛者為六檔貨車
    ，車齡又已17年，最多僅能加速至90公里。然抗告人於前開
    時地，以時速103公里之速度駕駛前揭車輛，超速13公里，
    經警於測距277公尺處以雷射測速槍測得異議人車輛超速，
    予以攔檢舉發；該雷射測速槍係以雷射光束瞄準（鎖定）單
    一受測目標進行偵測，一次只能偵測一輛車，不受其他車輛
    干擾等情，有內政部警政署國道公路警察局公警局交字第Z0
    0000000號舉發違反道路交通管理事件通知單及該局第三警
    察隊97年12月26日公警二交字第0970273377號函各1紙在卷
    可稽，並據證人即本件舉發員警賴子明到庭具結證稱：「我
    們是拿雷射槍編號ＴＳ000397測得該車速度103公里，所以
    將他攔下來，限速是90公里，雷射槍我們每年都有合格證書
    。我們用雷射槍瞄準車子，雷射槍就可以將車速顯示，但並
    無雷射槍之測速書面紀錄。」（原審卷第19頁背面）。
  (二)對於測速儀器，是否能精準確認所欲取締之車輛，經原審訊
    問證人即取締員警賴子明、李韋慶具結證稱：「（有無可能
    是測到另一台車的車速，而不是受處分人所駕駛的車？）雷
    射槍是一對一的測速，大車的車頭比較高，反射面積比較大
    ，所以本人可以很確定就是測到該車，受處分人所駕駛的是
    大貨車，不是小車，本人是針對該車頭瞄準，因為雷射槍有
    一個瞄準鏡，裡面有一個紅色十字的瞄準點，所以可以很確
    定瞄準受處分人所駕駛的大貨車。」。「乙○○○○用雷射
    槍測速，我當時坐在右前座，乙○○○○測到超速，我開警
    示燈，由乙○○○○去攔車，我有看到雷射槍上顯示時速10
    3公里，並順利將受處分人攔下來，由乙○○○○取受處分
    人的證件，並告訴他超速違規，我是負責開單。」（見原審
    卷第19頁背面、20頁正面）。證人賴子明及丙○○○○與受
    處分人間不僅未有任何怨隙，且係毫不相識之人，衡情證人
    應無設詞誣攀，或虛構違規事實以陷害抗告人之理。再警員
    執行公務時，本身即受有行政懲處責任之監督，且其到庭具
    結作證，更係以刑事責任擔保其證言之真實性，故證人二人
    所為上開證述內容，以及其所紀錄舉發之前揭違規事實，應
    堪採信。
  (三)至於員警取締是否需有照片等證據，按交通警員掣單舉發違
    反道路交通管理處罰條例所列之違規事實，本質上為行政處
    分，係公務員基於職務上權力，依法就特定之具體事件所為
    具公法上效果之單方行政行為，基於公務員為公法上行為具
    有公信力之原則，該行政處分當可被推定為真正，其據以依
    法處分之事實認定亦為正確無誤。本此公信原則，乃立法者
    賦予行政機關制定違反道路交通事件統一裁罰標準及處理細
    則，使執勤警員得當機處分（如該細則第二十三條）以達其
    維護交通秩序、安全之行政目的，反之，若謂公務員一切行
    政行為均需預留證據以證其實，則國家行政勢必窒礙難行。
    原舉發單位雖未能提出受處分人違規照片供受處分人檢視，
    然警員所使用之雷射測速槍係非照相式，已如前述，且「當
    場舉發」交通違規並不以攝影或照相存證為其要件，亦不以
    舉發錄影或照片為唯一之證明方法，若舉發警員係親眼見聞
    違規經過，並經以證人之身分具結後為證述，此證人證詞仍
    不失為證明方法之一種。若強求各種交通違規行為均需以照
    片為其裁罰依據，事實上殆不可行，蓋諸多違規行為之發生
    難以預期，違規狀態稍縱即逝，無法期待執勤警員就一瞬間
    突發之交通違規行為，於發現後能及時攝影取證，事實上僅
    能仰賴舉發警員親身目視所見為之，別無其他舉證之可能，
    復查無其他證據顯示舉發交通警員有誤認或故意構陷之情事
    ，自難以舉發警員無法提出照片佐證，即認其所述不可採信
    。是抗告人以警員無法提出採證照片加以佐證云云置辯，尚
    不足卸免其責。本件抗告為無理由，應予駁回。
四、據上論結，應依道路交通案件處理辦法第26條，刑事訴訟法
    第412條，裁定如主文。
中    華    民    國    98    年    6     月    30    日
                  交通法庭審判長法  官  李  璋  鵬
                                法  官  胡  忠  文
                                法  官  蕭  錦  鍾
以上正本證明與原本無異。
不得抗告。
                                書記官  吳  雅  菁
中    華    民    國    98    年    7     月    1     日


司法院資訊處製作；財團法人民間司法改革基金會備份。
